【裁判字號】    92,交上易,17
【裁判日期】    920306
【裁判案由】    過失傷害
【裁判全文】
臺灣高等法院刑事判決                            九十二年度交上易字第一七號
    上  訴  人  臺灣臺北地方法院檢察署檢察官
    被      告  丁○○
    選任辯護人  辛武律師
右上訴人因過失傷害案件，不服臺灣臺北地方法院八十九年度交易字第三九五號中華
民國九十一年十二月十二日第一審判決（起訴案號：臺灣台北地方法院檢察署八十九
年度偵字第一八八三六號）提起上訴，本院判決如左：
    主  文
上訴駁回。
    理  由
一、公訴意旨略以：被告丁○○為三重汽車客運股份有限公司（以下簡稱三重客運公
    司）司機，為從事駕駛業務之人，於民國八十九年六月十五日晚間七時許，駕駛
    營運路線六三七路、車牌號碼ＦＥ－一八八號（檢察官誤載為ＥＦ－一八八號）
    營業大客車，沿臺北市○○街○段單行道右側車道由西向東方向行駛，行經該路
    段七十六號前，本應注意車前狀況及兩車併行間隔，並隨時採取必要之安全措施
    ，而依當時情形，並無不能注意情事，詎被告竟疏未注意在同向同一車道右前方
    、由丙○○○騎乘、車牌號碼ＤＰＵ－一六五號輕型機車，貿然從左側超越，被
    告所駕車輛右側車身遂撞及丙○○○所乘機車左把手，致丙○○○所乘機車前車
    頭再撞及路旁停放之車牌號碼ＧＪ－九０五一號自用小客車保險桿左後方，丙○○○因而受有骨盆腔、第十二胸椎（檢察官誤載為第二胸椎）、左跟骨骨折之傷
    勢，案經丙○○○提出告訴，因認被告涉有刑法第二百八十四條第二項前段業務
    上過失傷害人之罪嫌等語。
二、按犯罪事實應依證據認定之，無證據不得推定其犯罪事實，刑事訴訟法第一百五
    十四條定有明文。又認定不利於被告之事實，須依積極證據，苟積極證據不足為
    不利於被告事實之認定時，即應為有利於被告之認定，更不必有何有利之證據，
    最高法院三十年上字第八一六號著有判例可資參照；且告訴人之告訴，係以使被
    告受刑事訴追為目的，是其陳述是否與事實相符，仍應調查其他證據以資審認；
    被害人之陳述如無瑕疵，且就其他方面調查又與事實相符，固足採為科刑之基礎
    ，倘其陳述尚有瑕疵，則在未究明前，遽採為論罪科刑之根據，即難認為適法；
    告訴人以使被告受刑事處分為目的，所陳被害情形，以及對於被告之攻擊，必須
    無瑕疵可指，而就其他方面調查又與事實相符者，始得資為判決之基礎，迭經最
    高法院五十二年台上字第一三００號、八十三年度台上字第九八九號、五十五年
    度台上字第一七號、七十九年度台上字第三九二三號、八十一年度台上字第三五
    三九號闡釋甚明。
三、訊之被告丁○○固不否認為三重客運公司司機，於右揭時間駕駛車牌號碼ＦＥ－
    一八八號營業大客車沿臺北市○○街○段單行道由西向東方向行駛，行經該路段
    七十六號前，因車內三名乘客告知車輛後方有碰撞聲，乃停車並下車察看，發現
    車身右後方有告訴人丙○○○騎乘車牌號碼ＤＰＵ－一六五號輕型機車撞及路旁
    停放之車牌號碼ＧＪ－九０五一號自用小客車保險桿左後方，告訴人因而受有骨
    盆腔、第十二胸椎、左跟骨骨折之傷勢等情，惟堅決否認有因過失致告訴人受傷
    之犯行，辯稱：當日雙方車輛並未發生碰撞，被告係駕車平直向前行駛，途中並
    未發現告訴人所乘機車，亦無與告訴人所乘機車併行或超車情事，告訴人應係自
    行自路旁騎樓駛出路面之際，因手傷操控不穩、不慎撞及路旁停車，與被告無涉
    等語。
四、查本件公訴人認被告丁○○涉有刑法第二百八十四條第二項前段業務上過失傷害
    人罪嫌，無非係以告訴人丙○○○之指訴、臺北市政府警察局萬華分局交通分隊
    道路交通事故調查報告表、談話紀錄表、補充資料表、分析研判表、診斷證明書
    、臺北市車輛行車事故鑑定委員會北鑑審字第九一三００三二七００號覆函暨鑑
    定意見書、臺北市政府交通局北市交五字第０九一三一五二九五００號覆函暨覆
    議意見書及被告供稱當日車上乘客三人向其表示聽聞車輛右後方有撞擊聲為主要
    論據。惟查告訴人雖一再指稱本件車禍係因被告所駕駛營業大客車右側車身與之
    發生碰撞，致其跌落地面，所騎乘機車失控撞及路旁車牌號碼ＧＪ－九０五一號
    自用小客車保險桿左後方等語。然查告訴人所指訴上情，業經被告堅決否認其大
    客車曾擦撞告訴人之機車，而告訴人所指述當時兩車擦撞經過情形，前後指訴不
    一，如其於事故發生當日製作談話紀錄表時係指稱被告所駕車輛撞及其「頭部左
    側」，於同年九月七日、十月五日警訊、偵查時改稱被告所駕駛之車輛係撞及其
    「所乘機車」，迄於原審調查及審理中，復改稱被告所駕駛車輛係撞及其「左側
    肩膀、背部左側」等語，其前後所指已相互矛盾。雖依警製交通事故補充資料表
    記載被告車輛右側車身有擦痕及刮痕等語，但經警現場比對結果該營業大客車之
    刮痕與告訴人所騎乘機車左把手之高度、寬度均不吻合，故被告所駕車輛車身並
    無與告訴人所騎乘機車擦撞之痕跡，此經證人即當日現場蒐證、處理之臺北市政
    府警察局萬華分局交通分隊員警乙○○於原審到庭證述屬實。雖然證人乙○○曾
    拍攝車輛受損狀況相片，但因告訴人委請市議員查探處理情形，該等相片為市議
    員索取後滅失，現照相底片亦未留存，故已無現場照片可供比對，經證人乙○○
    陳明在卷，並有台北市政府警察局交通警察大隊函在卷可按。惟查證人乙○○於
    本院調查時到庭證稱：「（現場是否有比對肇事大客車跟機車的高度？）有。結
    果不太吻合。當時是告訴人的先生質疑機車手把造成大客車上面有擦痕，但是經
    過我們比對的結果，高度不相符，而且大客車留下的痕跡也不能確定是那次車禍
    造成的結果。（當時為何會去比對？）我本來就有看到大客車上面的痕跡，但是
    高度及寬度都不相符，所以我就排除在外，但是後來因為家屬有質疑，所以我才
    去比對。（你在一審說補充紀錄表上記載大客車的擦痕跟機車擦痕接近，那是什
    麼意思？）我的意思是說當時家屬所質疑的公車的擦痕，其寬度很寬，約有三到
    五公分，但是機車手把是圓形的，所造成的刮痕不可能那麼大，而且在現場時，
    我就有跟家屬說過二者的高度真的有差。家屬質疑的擦痕是在公車上的擦痕。當
    時現場也有將機車牽來，現場比對。比對當時並沒有照相，因為當時只有我一
    個人，沒有辦法又要比對，又要照相」等語（見本院九十二年二月十七日訊問筆
    錄）。查證人乙○○與被告並無親誼故舊，衡情應無偏頗迴護被告之可能。依其
    供述，當時係因被害人之家屬質疑被告所駕駛營業大客車上之擦痕係車禍所造成
    ，但經證人乙○○現場比對之後，發現大客車上之擦痕其高度與寬度並非告訴人
    所駕駛機車把手之高度或寬度所能造成。再參以告訴人當日車禍之後其左側肩膀
    並無任何撞擊所造成之瘀腫、擦傷、挫傷等傷勢，此有告訴人診斷證明書及原審
    調閱之告訴人當日就診病歷資料影本在卷可考。又被告所駕駛之營業大客車，車
    頭係呈立方體，倘告訴人騎乘機車在被告所駕車輛右側遭被告於超越時不慎擦撞
    ，因機車駕駛人之肩膀、手部及機車把手、車腹及特定角度下的車頭、車尾均較
    突出，衡情亦無可能撞及告訴人之頭部，是告訴人上開所述，非唯反覆不一、且
    與常情有違，且無任何其他佐證，其所指上情是否實情，已值存疑。
五、被告雖供稱當日係車上三位乘客告知聽聞車輛右後方有撞擊聲響，乃停車下車察
    看，然查告訴人之機車既曾撞及路旁停放之車輛，則車上三名乘客所聽聞之車輛
    右後方撞擊聲響，究係被告所駕駛車輛與告訴人之機車發生擦撞所致，抑或告訴
    人所騎乘機車撞及路旁停放車輛所致，已非無疑，且被告所駕駛之車輛右側車身
    並無與告訴人所騎乘機車擦撞之痕跡，有如上述，是亦難認該數位乘客所聽聞之
    聲響確為被告所駕駛車輛與告訴人所騎乘機車發生擦撞所致，參以告訴人於原審
    調查、審理中一再指稱被告所駕駛之營業大客車係擦撞其左側肩膀、背部左側，
    惟該等擦撞應不致於發出巨大碰撞聲響。再參以證人即本件車禍時在場目擊者甲○○於原審亦到庭結證稱：當日其恰在該路段右側路旁騎樓行走，聽聞碰撞聲響
    後，發現係告訴人所騎乘機車撞擊路旁停放車輛保險桿左後方，斯時被告所駕駛
    營業大客車早在告訴人所乘機車左前方，告訴人與被告所駕駛車輛並未發生碰撞
    ，僅機車倒地時略有觸及該營業大客車車身等語，而證人甲○○於事故發生時確
    在場，曾告知員警姓名年籍及聯絡電話，經警記載於交通事故談話紀錄表（偵查
    卷第十五頁），依該紀錄表亦載明大客車與機車並無擦撞。查證人甲○○與被告
    、告訴人均素不相識，無任何宿怨交誼，此為被告、告訴人所不爭，衡情亦無偏
    頗、迴護被告之理，是依證人甲○○之證詞，亦無證據足認當日被告所駕駛之營
    業大客車曾與告訴人丙○○○所騎乘之機車或身體發生擦撞。綜合上述；被告上
    開所陳三位乘客聽聞之碰撞聲響，應係告訴人所騎乘機車撞擊路旁停放車輛所致
    ，應可認定。
六、又告訴人丙○○○雖指稱本件車禍係被告駕駛大客車自後駛來超車時擦撞伊機車
    等語。惟質之被告堅決否認之，辯稱當日雙方車輛並未發生碰撞，伊係駕車平直
    向前行駛，途中並未發現告訴人所乘機車，亦無與告訴人所乘機車併行或超車情
    事等語。雖雙方各執一詞。惟查本件並無證據證明被告所駕駛之大客車確有擦撞
    被害人丙○○○所駕駛之機車，有如上述，而被害人所駕駛之機車在當時確曾撞
    及路旁停放之車牌號碼ＧＪ－九０五一號自用小客車保險桿左後方以致跌倒受傷
    ，而依現場目擊證人甲○○之證詞又證稱係告訴人所騎乘機車撞擊路旁停放車輛
    保險桿左後方，斯時被告所駕駛營業大客車早在告訴人所乘機車左前方，告訴人
    與被告所駕駛車輛並未發生碰撞，僅機車倒地時略有觸及該營業大客車車身等語
    ，故本件被告所辯其駕駛之大客車並未超越機車，其當時未見被害人之機車等情
    ，並非全屬無據，本件亦可能係機車自後行駛至大客車旁自行失控所致，其他並
    無積極證據足證本件車禍係被告所駕駛之大客車超越被害人之機車時未保持安全
    間隔擦撞機車所致，自難憑告訴人之片面指訴，認定係被告之過失行為所致。
七、本件既無積極證據足認被告所駕駛之營業大客車與告訴人或告訴人所騎乘之機車
    發生擦撞，被告駕駛營業大客車平直行駛行經該處復查無其他違反交通安全規則
    之疏失情節，自難認被告有何業務上過失；被告既無任何過失，其所駕車輛亦未
    與告訴人或告訴人所乘機車發生擦撞，則告訴人所受傷勢起因於其自身不慎失控
    撞及路旁停放車輛，因而跌落地面，與被告之駕駛行為並無任何因果關係可言。
    至於臺北市車輛行車事故鑑定委員會、臺北市政府交通局鑑定結果雖均認本件被
    告駕駛之營業大客車有未保持行車安全間隔之過失，但該項鑑定意見均係以被告
    所駕駛之營業大客車車輛確曾與告訴人或告訴人所乘機車發生碰撞為前提，此觀
   鑑定及覆議意見理由欄所載自明，而本件既無積極證據足認被告所駕駛之營業大
    客車確曾擦撞告訴人或其所乘機車，有如上述是該項鑑定及覆議意見，要難遽採
    ，併予敘明。
八、綜合上述，本件告訴人之指述既有瑕疵，其他復無證據足以認定被告駕駛營業大
    客車有疏未保持安全間隔而擦撞告訴人，致告訴人受傷之犯行，此外復查無其他
    證據足認被告確有其他因業務上過失傷害人之犯行，不能證明被告犯罪，依法自
    應為無罪之諭知。原審因認不能證明被告犯罪，諭知無罪之判決，並無不合，檢
    察官提起上訴，猶執陳詞指被告於原審審理時曾提及以十萬元和解，顯見被告心
    虛，認被告有業務上過失，指摘原判決不當，其上訴無理由，應予駁回。
據上論斷，應依刑事訴訟法第三百六十八條，判決如主文。
本案經檢察官洪泰文到庭執行職務。
中      華      民      國    九十二    年      三      月      六      日
                              臺灣高等法院交通法庭
                                  審判長法  官  陳  正  雄
                                        法  官  許  宗  和
                                        法  官  許  錦  印
右正本證明與原本無異。
不得上訴。
                                        書記官  楊  妙  恩
中      華      民      國    九十二    年      三      月     十一     日


司法院資訊處製作；財團法人民間司法改革基金會備份。
